【裁判字號】    90,自,258
【裁判日期】    901011
【裁判案由】    誣告
【裁判全文】
臺灣臺中地方法院刑事判決                            九十年度自字第二五八號
    自  訴  人  乙○○
    被      告  甲○○
右列被告因誣告案件，經自訴人提起自訴，本院判決如左：
    主  文
甲○○無罪。
    理  由
一、自訴意旨略以：被告甲○○曾以自訴人乙○○將傳票及自訴狀影本寄送予台中市
    廣西同鄉會會員為其論據，認自訴人犯有刑法第三百十條第二項之加重誹謗罪，
    而於鈞院八十九年度自字第五三一號案件審理時，具狀向鈞院提起反訴，惟嗣蒙
    鈞院明察，判決自訴人乙○○無罪。被告甲○○明知甚詳，竟仍欲使自訴人乙○
    ○受刑事處分為目的，故意再具狀以自訴人乙○○竟然將尚未開庭審理之自訴狀
    繕本（按指本院八十九年度自字第八九七號刑事案件）影印散布於眾，狀中特意
    指控甲○○為「惡性重大」、「仍不知悔改」之罪人，以惡毒的語言散布於眾，
    明顯係故意誹謗甲○○之名譽，認自訴人涉犯刑法第三百十條第一項之加重誹謗
    罪，然經鈞院以該被訴事實與被告甲○○在鈞院八十九年度自字第五三一號案件
    所提起反訴者為同一案件，被告甲○○係重行起訴，而以八十九年度自字第九一
    九號判決不受理，並已確定在案。基上事證，足證本件被告甲○○先後二次提起
    訴訟，均已構成刑法第一百六十九條第一項之誣告罪云云。
二、自訴意旨認被告涉犯前開犯行，無非以右揭事實，業有自訴人所提出之本院八十
    九年度自字第五三一號及九一九號刑事判決各一件、本院九十年三月二十六日中
    院洋刑光八九自九一九字第二二一八七號函、台中市廣西同鄉會第三屆理監事、
    業務幹事犯罪資料表及臺灣高等法院台中分院八十七年度上訴字第一七九四號刑
    事判決各一份（以上均為影本）附卷可稽，為其論據。
三、按不能證明被告犯罪者，應諭知無罪之判決，刑事訴訟法第三百零一條第一項定
    有明文。復按誣告罪之成立，以意圖他人受刑事處分或懲戒處分，而為虛偽之告
    訴、告發、報告者為要件。所謂虛偽，係指明知無此事實，故意捏造而言，若告
    訴人誤認有此事實或以為有此嫌疑，自不得指為虛偽，即難科以本罪，最高法院
    著有四十年臺上字第八八號判例可資參照；又被告向檢察官告訴上訴人背信一案
    ，雖於不起訴處分後，復向刑庭提起自訴，但其提起自訴之先後僅發生自訴是否
    合法之問題，尚難執為誣告之根據，亦經最高法院四十七年臺上字第一九八判例
    闡釋甚明。訊據被告甲○○堅決否認有誣告情事，並辯稱：伊在本院八十九年度
    自字第五三一號案件審理時提起之反訴及八十九年度自字第九一九號刑事自訴案
    件中所申告之事實均實在，並非誣告等語。經查，本件自訴人乙○○確實曾將本
    院八十九年度自字第五三一號及八十九年度自字第八九七號之刑事傳票及該等刑
    事案件之自訴狀繕本以郵遞方式寄送予台中市廣西同鄉會會員等情，已經自訴人
    於本院審理時坦白承認（詳本院九十年九月二十六日審判筆錄），準此而觀，被
    告甲○○顯然係對上開客觀存在之事實據以向本院提出申告，並經本院先後以八
    十九年度自字第五三一號（按被告甲○○係於該案審理中對自訴人乙○○涉犯誹
    謗罪嫌提起反訴）及八十九年度自字第九一九號受理在案，是被告甲○○於上開
    案件所申告之內容顯非出於憑空捏造，縱嗣後本院認為被告甲○○於八十九年度
    自字第五三一號案件審理時對本件自訴人乙○○所提反訴部分，因乙○○將該刑
    事案件之刑事傳票及自訴狀寄送予台中市廣西同鄉會所有會員，僅係將乙○○自
    訴他人犯罪之事實寄給同鄉會會員，向特定之人為陳述，與誹謗罪散發或傳布於
    不特定之大眾者迴異，難論以加重誹謗罪責為由，而判決自訴人無罪，此有本院
    八十九年度自字第五三一號刑事判決附卷可稽，然因被告甲○○所訴事實尚非出
    於虛構，已如上述，故而自難因此即遽以誣告罪相繩。次查，被告甲○○於本院
    八十九年度自字第五三一號刑事案件就本件自訴人乙○○涉犯誹謗罪嫌提起反訴
    部分，雖經本院於八十九年九月二十二日判決乙○○無罪後，復於八十九年十一
    月二日向本院刑事庭提起自訴，並經本院以八十九年度自字第九一九號案件受理
    在案，且自訴人乙○○亦執此一再指稱被告甲○○就同一案件，不能提起二次訴
    訟，故被告甲○○顯係誣告云云，然此僅係被告甲○○所提起之該八十九年度自
    字第九一九號自訴案件是否合法之問題，更何況本院亦認為被告甲○○所提起之
    該自訴案件與其之前在本院八十九年度自字第五三一號案件所提反訴係屬同一案
    件，而以被告甲○○竟向本院重行起訴為由，判決不受理，並經確定在案，此亦
    有本院八十九年度自字第九一九號刑事判決及本院九十年三月二十六日中院洋刑
    光八九自九一九字第二二一八七號函在卷可憑，是揆諸上開判例意旨，自難因被
    告甲○○就同一案件重行起訴即率爾執為其誣告之依據。
三、綜上所述，被告甲○○所為，既與誣告之要件不符，其犯罪即屬不能證明，自應
    為無罪之諭知。據上論斷，應依刑事訴訟法第三百四十三條、第三百零一條第一
    項，判決如主文。
中      華      民      國       九十      年     十     月    十一     日
                                   臺灣臺中地方法院刑事第七庭
                                          法  官  吳美蒼
右正本證明與原本無異。
如不服本判決，應於判決送達後十日內向本院提出上訴狀，上訴於臺灣高等法院臺中
分院( 須附繕本 )。
                                          書記官
中      華      民      國       九十      年     十     月     十八    日


司法院資訊處製作；財團法人民間司法改革基金會備份。
